臺灣板橋地方法院交通事件裁定　　　　99年度交聲字第2680號
原處分機關　臺北市交通事件裁決所
異　議　人
即受處分人　林崑隆
上列受處分人因違反道路交通管理處罰條例事件，對於臺北市交
通事件裁決所民國99年8 月24日所為之處分（原處分：北市裁罰
字第裁22-AEW003387號），聲明異議，本院裁定如下：
    主  文
原處分撤銷。
林崑隆汽車駕駛人，駕駛汽車經測試檢定酒精濃度超過規定標準
，處罰鍰新臺幣貳萬玖仟伍佰元，並應吊扣駕駛執照壹年。
    理  由
一、原處分意旨略以：異議人即受處分人林崑隆於民國98年7 月
    11日0 時24分許，飲酒後駕駛車號8109-UY 號自小客車行經
    臺北市松山區麥帥一橋往內湖下匝道處時，為警攔查並施以
    呼氣酒精濃度測試，測試結果其呼氣酒精濃度達每公升0.6
    毫克（0.6mg/l ），警方即製作舉發違反道路交通管理事件
    通知單（下稱舉發通知單）予以舉發，復經臺北市交通事件
    裁決所於99年8 月24日製作北市裁罰字第裁22-AEW003387號
    違反道路交通管理事件裁決書，以異議人汽車駕駛人酒精濃
    度超過規定標準（每公升0.55毫克以上）為由，裁處異議人
    罰鍰新臺幣（下同）49500 元、吊扣駕駛執照12個月，並應
    參加道路交通安全講習等語。
二、聲明異議意旨略以：異議人上開酒後駕車之行為，業經檢察
    官為緩起訴處分，並命異議人繳交2 萬元及接受6 小時道路
    交通安全法治教育，異議人均已執行完畢，期盼對於交通罰
    金能給予適當的減少等語。
三、按汽車駕駛人，駕駛汽車經測試檢定有下列情形之一者，處
    1 萬5 千元以上6 萬元以下罰鍰，並當場移置保管其車輛及
    吊扣其駕駛執照1 年；因而肇事致人受傷者，並吊扣其駕駛
    執照2 年；致人重傷或死亡者，吊銷其駕駛執照，並不得再
    考領：一、酒精濃度超過規定標準。上開情形，駕駛人並應
    接受道路交通安全講習。道路交通管理處罰條例第35條第1
    項第1 款、第24條第1 項第2 款分別定有明文。再按行政罰
    法第26條規定：「一行為同時觸犯刑事法律及違反行政法上
    義務規定者，依刑事法律處罰之。但其行為應處以其他種類
    行政罰或得沒入之物而未經法院宣告沒收者，亦得裁處之。
    前項行為如經不起訴處分或為無罪、免訴、不受理、不付審
    理之裁判確定者，得依違反行政法上之義務規定裁處之。」
    同法第1 條規定：「違反行政法上義務而受罰鍰、沒入或其
    他種類行政罰之處罰時，適用本法。但其他法律有特別規定
    者，從其規定。」而上開道路交通管理處罰條例第35條第1
    項第1 款規定，係對行為人違反行政法上義務規定之裁處，
    且該條例關於一行為同時觸犯刑事法律及違反行政法上義務
    規定者，並無特別規定，故若汽車駕駛人一個酒後駕駛汽車
    行為，經測試檢定酒精濃度超過規定標準，而同時涉有刑法
    第185 條之3 公共危險罪嫌時，道路交通管理處罰機關除有
    行政罰法第26條第1 項但書得處以其他種類行政罰者之情形
    ，得裁處其他種類行政罰外，關於罰鍰部分，即應依上開行
    政罰法第26條及道路交通管理處罰條例第10條規定移送地方
    法院檢察署處理，除於移送後再有上開行政罰法第26條第2
    項得依違反行政法上義務規定裁處之情形外，即不得逕依道
    路交通管理處罰條例第35條第1 項第1 款規定，裁處行為人
    罰鍰之行政罰。
四、再按被告所犯為死刑、無期徒刑或最輕本刑3 年以上有期徒
    刑以外之罪，檢察官參酌刑法第57條所列事項及公共利益之
    維護，認以緩起訴為適當者，得定1 年以上3 年以下之緩起
    訴期間為緩起訴處分，其期間自緩起訴處分確定之日起算。
    刑事訴訟法第253 條之1 第1 項定有明文。而行政罰法第26
    條已明訂一事不二罰之原則，亦即應受行政罰之行為如經不
    起訴處分或為無罪、免訴、不受理、不付審理之裁判確定者
    ，始得依違反行政法上義務規定裁處之。上開法條規定並未
    包括「緩起訴處分」在內，雖「緩起訴處分」最終使被告免
    於刑事訴追之效果，與「不起訴處分」之效果相同，惟緩起
    訴處分另須於一定期間內遵守或履行刑事訴訟法第253 條之
    2 各款所規定之事項，若有同法第253 條之3 第1 項各款情
    形，檢察官仍得依職權或依告訴人之聲請，將緩起訴處分撤
    銷，故緩起訴處分之性質顯與不起訴處分不完全相同。本於
    對受處分人不利益之規定不得任意擴張解釋之原則，行政罰
    法第26條第2 項所謂「不起訴處分確定」之規定，尚難認可
    類推適用，將性質並非完全相同之「緩起訴處分」包括在內
    。
五、經查：
  (一)本件異議人曾於上開時、地，在飲酒後呼氣酒精濃度超過每
    公升0.55毫克（已達每公升0.6 毫克）之情形下，駕駛車號
    8109-UY 號自小客車上路行駛而為警查獲，經警製作舉發通
    知單予以舉發，復經原處分機關以異議人汽車駕駛人酒精濃
    度超過規定標準為由，裁處罰鍰49500 元、吊扣駕駛執照12
    個月，並應參加道路交通安全講習之事實，為異議人所不爭
    執，並有上開舉發通知單、違反道路交通管理事件裁決書各
    1 份附卷可稽，堪認屬實。又異議人因上開酒後駕車案件，
    業經臺灣臺北地方法院檢察署（下稱臺北地檢署）檢察官於
    98年7 月29日以98年度偵字第17398 號為緩起訴處分（緩起
    訴期間為1 年，應履行事項為：向國庫支付2 萬元及接受臺
    北地檢署之道路交通安全法治教育6 小時），該緩起訴處分
    於98年8 月24日確定，嗣該案件緩起訴期間於99年8 月23日
    屆滿，緩起訴處分未經撤銷等事實，亦有上開緩起訴處分書
    、臺灣高等法院被告前案紀錄表各1 份在卷可考。揆諸上開
    法條及說明，異議人前揭酒後駕車之行為既已經檢察官為緩
    起訴處分確定且期滿未經撤銷，相當於已依刑事法律處罰，
    除仍得依行政罰法第26條第1 項但書處以其他種類行政罰或
    沒入物品外，自不得再依違反行政法上義務規定裁處之。
  (二)再按前項汽車駕駛人，經裁判確定處以罰金低於本條例第92
    條第3 項（已更改條號為同條第4 項）所訂最低罰鍰基準規
    定者，應依本條例裁決繳納不足最低罰鍰之部分。道路交通
    管理處罰條例第35條第8 項定有明文。而依違反道路交通管
    理事件統一裁罰基準表（該基準表係依據道路交通管理處罰
    條例第92條第4 項所訂定）規定，異議人本件酒後駕車之違
    規行為，最低罰鍰基準金額（期限內繳納或到案聽候裁決者
    ）為49500 元。查本件異議人已於98年11月2 日依緩起訴處
    分內容支付2 萬元予國庫，有上開前案紀錄表在卷可憑，異
    議人被課予之上開繳付金錢負擔，固非刑法所定刑罰之種類
    ，然性質上已影響異議人財產上之權利，產生實質刑罰之效
    果，自應於適用上開規定裁決罰鍰時予以扣除，故扣除前開
    已支付國庫之金額後，依上開法條規定，應裁決異議人繳納
    罰鍰29500 元（計算式為：00000-00000=29500 ）。
  (三)又查，前開緩起訴處分所附條件已包括參加道路交通安全法
    治教育6 小時，則依行政罰法第26條一事不二罰之規定，原
    處分機關依道路交通管理處罰條例之規定對異議人處以行政
    罰時，自不得再裁處異議人應接受道路交通安全講習。
  (四)另異議人上開酒後駕車違反道路交通管理處罰條例第35條第
    1 項第1 款之行為，依法應吊扣駕駛執照1 年，已如前述，
    該項吊扣駕駛執照之裁罰屬行政罰法第26條第1 項但書所規
    定之「其他種類行政罰」，自無一事不二罰之適用，仍得與
    刑事處罰同時裁處之。
六、綜上所述，原處分機關以異議人汽車駕駛人酒精濃度超過規
    定標準（每公升0.55毫克以上）為由，依道路交通管理處罰
    條例第35條第1 項第1 款、第24條第1 項第2 款之規定，裁
    處異議人罰鍰49500 元、吊扣駕駛執照12個月，並應參加道
    路交通安全講習，固非無見，惟異議人酒後駕車之行為既經
    臺北地檢署檢察官為緩起訴處分確定，緩起訴期間屆滿而未
    經撤銷，異議人亦曾依緩起訴處分內容支付2 萬元予國庫，
    並接受臺北地檢署之道路交通安全法治教育6 小時，其財產
    權受到影響，產生實質刑罰之效果，罰鍰部分自應依道路交
    通管理處罰條例第35條第8 項之規定，於扣除已支付之2 萬
    元後，僅裁決繳納不足最低罰鍰之部分即29500 元，另依行
    政罰法第26條一事不二罰之規定，不得再裁處異議人應接受
    道路交通安全講習。從而，異議人以本件罰鍰金額應減少為
    由聲明異議，非無理由，本院自應撤銷原處分，並依道路交
    通管理處罰條例第35條第1 項第1 款、第8 項之規定，諭知
    異議人如主文第2 項所示之處罰，以期適法。
七、依道路交通事件處理辦法第19條前段，裁定如主文。
中    華    民    國   100    年    2     月    25    日
                        交通法庭  法  官  楊筑婷
以上證明與原本無異。
如不服本裁定，應於裁定送達後5 日內，向本院提出抗告狀。
中    華    民    國   100    年    2     月    25    日
                                  書記官  傅淑芳